臺灣臺東地方法院刑事判決　　　　　　　100年度訴字第139號
公　訴　人　臺灣臺東地方法院檢察署檢察官
被　　　告　鍾秋順
　　　　　　潘俊宏
　　　　　　潘信宏
　　　　　　邱傳富
上列被告因違反森林法案件，經檢察官提起公訴及追加起訴（10
0年度偵字第266號、第827號、第684號、第1081號、100年度偵
緝字第94號），被告等人均於本院準備程序中就被訴事實為有罪
陳述，經本院合議庭裁定由受命法官獨任進行簡式審判程序，並
判決如下：
    主  文
鍾秋順共同犯森林法第五十二條第一項第四款及第六款之竊取森
林主產物罪，累犯，處有期徒刑捌月；併科罰金新臺幣柒萬肆仟
元，罰金如易服勞役，以新臺幣壹仟元折算壹日；扣案之鏈鋸壹
臺、手鋸貳支、鋼索貳捲、小刀壹把、鐮刀壹把、鐵撬壹支，均
沒收之。又犯森林法第五十二條第一項第六款之竊取森林主產物
罪，累犯，處有期徒刑捌月；併科罰金新臺幣壹拾陸萬玖仟肆佰
玖拾元，罰金如易服勞役，以新臺幣壹仟元折算壹日。又犯森林
法第五十二條第一項第六款之竊取森林主產物罪，累犯，處有期
徒刑捌月；併科罰金新臺幣壹拾陸萬壹仟陸佰零貳元，罰金如易
服勞役，以新臺幣壹仟元折算壹日；扣案之鋸子貳支、鍊條貳條
、滑輪個、電動及手動絞盤各壹臺、繩索條、小型鋤頭壹支
、油壓剪壹支、手套壹雙、蓄電池貳個、蓄電池包壹個、工具背
包壹個，均沒收之。又犯森林法第五十二條第一項第六款之竊取
森林主產物罪，累犯，處有期徒刑柒月；併科罰金新臺幣肆萬柒
仟捌佰捌拾貳元，罰金如易服勞役，以新臺幣壹仟元折算壹日；
扣案之鏈鋸壹臺，沒收之。應執行有期徒刑貳年伍月；併科罰金
新臺幣肆拾伍萬元，罰金如易服勞役，以罰金總額與壹年之日數
比例折算；扣案鏈鋸貳臺、手鋸貳支、鋼索貳捲、小刀壹把、鐮
刀壹把、鐵撬壹支、鋸子貳支、鍊條貳條、滑輪個、電動及手
動絞盤各1臺、繩索條、小型鋤頭壹支、油壓剪壹支、手套壹
雙、蓄電池貳個、蓄電池包壹個、工具背包壹個，均沒收之。
潘俊宏共同犯森林法第五十二條第一項第四款及第六款之竊取森
林主產物罪，處有期徒刑陸月，如易科罰金，以新臺幣壹仟元折
算壹日；併科罰金新臺幣柒萬肆仟元，罰金如易服勞役，以新臺
幣壹仟元折算壹日。扣案之鏈鋸壹臺、手鋸貳支、鋼索貳捲、小
刀壹把、鐮刀壹把、鐵撬壹支，均沒收之。
潘信宏共同犯森林法第五十二條第一項第四款及第六款之竊取森
林主產物罪，累犯，處有期徒刑陸月，如易科罰金，以新臺幣壹
仟元折算壹日；併科罰金新臺幣柒萬肆仟元，罰金如易服勞役，
以新臺幣壹仟元折算壹日。扣案之鏈鋸壹臺、手鋸貳支、鋼索貳
捲、小刀壹把、鐮刀壹把、鐵撬壹支，均沒收之。
邱傳富共同犯森林法第五十二條第一項第四款及第六款之竊取森
林主產物罪，累犯，處有期徒刑柒月；併科罰金新臺幣柒萬肆仟
元，罰金如易服勞役，以新臺幣壹仟元折算壹日。扣案之鏈鋸壹
臺、手鋸貳支、鋼索貳捲、小刀壹把、鐮刀壹把、鐵撬壹支，均
沒收之。
    事  實
一、鍾秋順前於民國95年間因違反森林法案件，經本院分別判處
    有期徒刑8月、11月，嗣經本院以96年度聲減字第386號裁定
    減刑並定應執行刑有期徒刑9月確定，入監服刑後於96年12
    月27日執行完畢出監。潘信宏前於91年、93年間因竊盜、違
    反毒品危害防制條例案件，經法院分別判處有期徒刑10月、
    3月、6月、8月，嗣經本院以94年度聲字第78號裁定應執行
    有期徒刑2年確定，入監服刑後於95年9月22日執行完畢出監
    。邱傳富前於86年、87年間因違反麻醉藥品管理條例、妨害
    公務、違反藥事法案件，經法院分別判處有期徒刑7年6月、
    10 月、10月，嗣經臺灣高等法院花蓮法院以96年度聲字第
    142 號裁定減刑並定應執行有期徒刑7年8月確定，入監服刑
    後於93年4月30日假釋出監，嗣於97年1月13日假釋期滿未經
    撤銷視為執行完畢。詎其等由不知悔改，復為下列之行為：
(一)鍾秋順明知位於臺東縣延平鄉○○段之行政院農業委員會林
    務局臺東林區管理處關山工作站所轄管延平事業區第14林班
    地(非保安林)，係屬國有林地，未經主管機關之許可，不得
    任意採取國有林之森林主產物，竟夥同知情之邱傳富、潘俊
    宏、潘信宏、周遠雄、郭清輝(上二人本院另行審理中)等人
    ，共同基於意圖為自己不法所有之竊盜犯意聯絡，先於民國
    100年1月26日晚上某時，在臺東縣鹿野鄉○○村○○路162
    巷16號周遠雄住處集合，再於同年月27日凌晨0時許，分別
    駕駛車牌號碼7093-TF號自用小貨車(為鍾其青所有遭人所竊
    )、向謝賢寬借得之懸掛車牌號碼6913-VS號之自用小客車，
    並攜帶鏈鋸2臺、手鋸2支、鋼索2捲、小刀1把、鐮刀1把、
    鐵撬1支等物品，前往上開林班地內某處（經衛星定位座標
    為X：260301，Y：0000000），由鍾秋順以鏈鋸將該處之牛
    樟木鋸成木塊後，再由邱傳富、潘俊宏、潘信宏、周遠雄、
    郭清輝合力以徒手方式搬運至上開車輛，竊取森林主產物牛
    樟木塊10塊（材積共計約0.37立方公尺，山價共計新臺幣(
    下同)3萬7,000元）得逞，嗣於同日上午7時許，為警當場查
    獲，並扣得鏈鋸2臺、手鋸2支、鋼索2捲、小刀1把、鐮刀1
    把、鐵撬1支。
(二)鍾秋順明知位於臺東縣延平鄉之行政院農業委員會林務局臺
    東林區管理處知本工作站所轄管延平事業區第41林班地(非
    保安林)，係屬國有林地，未經主管機關許可，不得任意採
    取國有林之森林主產物，竟意圖為自己不法所有，基於竊盜
    之犯意，於99年7月20日，持鏈鋸1臺，駕駛其兄所有之小貨
    車，進入前揭林班地之國有森林內3處（分別為A點座標：X:
    255227、Y:0000000；B點座標：X:255175、Y:0000000；C
    點座標：X:255142、Y:0000000），使用前揭鏈鋸竊取國有
    森林主產物牛樟木共22塊（材積共計約0.854立方公尺，山
    價共計8萬4,745元），得手後，以前揭小貨車載運下山。於
    翌（21）日清晨，駕駛向許清義所借得之車牌號碼5763-JN
    號自用小貨車搭載不知情之吳建忠，載運上開竊得之牛樟木
    ，欲運至臺東市區販售，嗣於同日7時50分許，行經臺九線
    公路363公里處，為警察發現其形跡可疑，在後追逐而欲加
    攔查，鍾秋順見事跡敗露，即急踩油門躲避追查，終至同縣
    卑南鄉明峰村試驗場山區○○道路附近，棄下吳建忠及滿車
    牛樟木逃逸而去，而為警查獲上情。
(三)鍾秋順明知位於臺東縣延平鄉之行政院農業委員會林務局臺
    東林區管理處知本工作站所轄管延平事業區第41林班地(非
    保安林)，係屬國有林地，未經主管機關許可，不得任意採
    取國有林之森林主產物，竟意圖為自己不法所有，基於竊盜
    之犯意，於100年2月18日下午2時50分前某時，攜帶鋸子、
    鋤頭等物品，駕駛向賴麗娟所借得之懸掛車牌號碼5401-WV
    號自用小客車，前往前揭林班地內（座標：X255387、Y0000
    000），竊取森林主產物牛樟木共31塊（材積共計約0.54立
    方公尺，山價共計8萬0,801元）得逞，並以前揭車輛載運下
    山，嗣於同日下午2時50分許，在上開林班內之林道（座標
    ：X255336、Y0000000），經警設置路障攔截當場查獲，扣
    得牛樟木31塊、鋸子2支、鍊條2條、滑輪3個、電動、手動
    絞盤各1臺、繩索3條、小型鋤頭1支、油壓剪1支、手套1雙
    、蓄電池2個、蓄電池包1個、工具背包1個。
(四)鍾秋順明知位於臺東縣延平鄉之行政院農業委員會林務局臺
    東林區管理處知本工作站所轄管延平事業區第41林班地(非
    保安林)，係屬國有林地，未經主管機關許可，不得任意採
    取國有林之森林主產物，竟意圖為自己不法所有，基於竊盜
    之犯意，於100年3月18日凌晨4時30分許前某時，攜帶鏈鋸
    等物品，駕駛向賴麗娟所借得之懸掛車牌號碼6913-VS號自
    用小客車，前往位於臺東縣卑南鄉○○村○○○○道路10公
    里處之前揭林班地內（座標：X256315、Y0000000），竊取
    牛樟木塊5塊（材積共計約0.16立方公尺，山價共計2萬3,94
    1元）等逞，並以前揭車輛載運下山。嗣於同日凌晨4時30分
    許，行經上開產業道路2.5公里處，為警查獲，並扣得牛樟
    木5塊、鏈鋸1臺、鏈條4條、榔頭1支。
二、案經臺東縣警察局關山分局及臺東分局報告臺灣臺東地方法
    院檢察署檢察官偵查起訴及追加起訴，並經本院改依簡式程
    序審理。
    理  由
一、本件被告等人所犯均係死刑、無期徒刑或最輕本刑為3年以
    上有期徒刑或高等法院管轄第一審案件以外之罪，其於準備
    程序進行中，先就被訴事實為有罪之陳述，經本院告知簡式
    審判程序之旨，並聽取檢察官及被告之意見後，經合議庭裁
    定由受命法官獨任進行簡式審判程序，是依刑事訴訟法第27
    3條之2規定，本件之證據調查，不受同法第159條第1項、第
    161條之2、第161條之3、第163條之1及第164條至第170條規
    定之限制，合先敘明。
二、上揭犯罪事實(一)，業據被告潘俊宏、潘信宏於警詢、偵查
    中、本院行準備程序、審理時及被告邱傳富於偵查中暨被告
    鍾秋順於本院行準備程序、審理時坦承不諱，核與共犯周遠
    雄於警詢時、偵查中及本院訊問時所為之陳述相符，復有關
    警偵字第1000030938號警卷所附臺東縣警察局關山分局搜索
    扣押筆錄、臺東縣警察局關山分局武陵派出所會同臺東林區
    管理處關山工作站共同查獲違反森林法案件會勘紀錄、臺東
    縣警察局關山分局武陵派出所扣押物品目錄表、贓物認領保
    管單、保管條、刑案現場測繪圖、潘信宏等竊取延平14林班
    牛樟殘材現場會勘圖、刑案現場照片，及100年度偵字第266
    號偵卷所附臺東地方法院檢察署扣押物品清單、森林主副產
    物被害價格查定書，暨100年度訴字第139號院卷所附臺東地
    方法院扣押物品清單、森林主產物被害價格查定書、臺東地
    方法院電話紀錄表在卷可稽，另有鏈鋸2臺、手鋸2支、鋼索
    2捲、小刀1把、鐮刀1把、鐵撬1支扣案可佐；上揭犯罪事實
    (二)，業據被告鍾秋順於警詢、偵查中、本院行準備程序、
    審理時坦承不諱，核與證人吳建忠於警詢時、偵查中，及證
    人許清義、黃禮榮於警詢時，暨證人陳家明於偵查中所為之
    陳述相符，復有信警偵字第0990004324號警卷所附臺東縣警
    察局臺東分局搜索扣押筆錄、扣押物品目錄表、扣押物品收
    據、刑案現場測繪圖、刑案現場照片、每木調查一覽表、代
    保管條，及100年度偵緝字第94號偵卷所附臺東林區管理處
    會同臺東縣警察查獲林政案件會勘紀錄、鍾秋順盜伐延平41
    林班牛樟木位置圖、刑案現場照片，暨100年度訴字第156號
    院卷所附臺東地方法院電話紀錄表、森林主副產物被害價格
    查定書在卷可查；上揭犯罪事實(三)，業據被告鍾秋順於警
    詢、偵查中、本院行準備程序、審理時坦承不諱，核與證人
    黃蘭鑑、賴麗娟、賴玄燁於警詢時之陳述相符，復有信警偵
    字第1000038757號警卷所附每木調查明細表、知本工作站贓
    證物品領據、臺東林區管理處會同臺東縣警察查獲林政案件
    會勘紀錄、違反森林法案位置圖、車號查詢汽車車籍表、臺
    東縣臺東分局初鹿派出所扣押物品目錄表、刑案現場照片，
    及99年度偵字第1081號偵卷所附臺東地方法院檢察署扣押物
    品清單，暨100年度訴字第166號院卷所附本院電話紀錄表在
    卷可考，另有鋸子2支、鍊條2條、滑輪3個、電動、手動絞
    盤各1臺、繩索3條、小型鋤頭1支、油壓剪1支、手套1雙、
    蓄電池2個、蓄電池包1個、工具背包1個扣案可查；上揭犯
    罪事實(四)，業據被告鍾秋順於警詢、偵查中、本院行準備
    程序、審理時坦承不諱，核與證人黃蘭鑑於警詢時，及證人
    周遠雄於警詢時、偵查中所為之陳述相符，復有信警偵字第
    1000001912號警卷所附森林暨自然保育警察隊搜索扣押筆錄
    、扣押物品收據、扣押物品目錄表、臺東林區管理處會同臺
    東縣警察查獲林政案件會勘紀錄、知本工作站贓證物品領據
    、每木調查明細表、座標位置圖、現場照片、車輛詳細資料
    報表，及100年度偵字第684號偵卷所附臺東地方法院檢察署
    扣押物品清單，暨100年度訴字第166號院卷所附森林副產物
    被害價格查定書在卷可稽，另有鏈鋸1臺等物品扣案可查。
    綜上，足認被告等人自白與事實相符，可以採信。本案事證
    明確，被告等人犯行堪予認定，應依法論科。
三、依森林法第3條第1項之規定，森林係指林地及其群生竹、木
    之總稱。而所謂森林主產物，依國有林林產物處分規則第3
    條第1款之規定，係指生立、枯損、倒伏之竹木及餘留之根
    株、殘材而言。查被告等人前往上揭林班地內，合力或獨自
    搬運自該地生立牛樟木切斷之牛樟木殘材，而該地有群生樹
    木，為森林之一部，此有刑案現場照片在卷可按，是被告等
    人所竊取牛樟木殘材之處係屬森林甚明，而前開牛樟木殘材
    ，揆諸上揭之說明，應係森林法所稱之森林主產物無訛。又
    按森林法第52條第1項之加重竊取森林主產物罪，為刑法第
    321條第1項第3款、第4款加重竊盜罪之特別法，依特別法優
    於普通法原則，自應優先適用森林法之規定處斷。核犯罪事
    實(一)部分被告4人所為，均係犯森林法第52條第1項第4款
    及第6款之結夥2人以上為搬運贓物使用車輛竊取森林主產物
    罪。森林法第52條第1項所列各款乃該條竊取森林主（副）
    產物之加重條件，如犯該罪兼具數款加重情形時，因竊盜行
    為祇有一個，仍祇成立一罪，不能認為法律競合或犯罪競合
    ，但判決主文應將各種加重情形順序揭明，理由並應引用各
    款，俾相適應（最高法院69年臺上字第3945號判例要旨可資
    參照）；犯罪事實(二)部分被告鍾秋順所為，係犯森林法第
    52條第1項第6款之為搬運贓物使用車輛竊取森林主產物罪；
    犯罪事實(三)部分被告鍾秋順所為，係犯森林法第52條第1
    項第6款之為搬運贓物使用車輛竊取森林主產物罪；犯罪事
    實(四)部分被告鍾秋順所為，係犯森林法第52條第1項第6款
    之為搬運贓物使用車輛竊取森林主產物罪。又被告4人間，
    就上開犯罪事實(一)有犯意聯絡及行為分擔，應論以共同正
    犯。再被告鍾秋順、潘信宏及邱傳富有如事實欄一所載之論
    罪科刑及執行情形，此有臺灣高等法院被告前案紀錄表1份
    附卷可參，其前曾受有期徒刑之執行完畢後，5年以內故意
    再犯本件最重本刑為有期徒刑以上之罪，均為累犯，各應依
    刑法第47條第1項之規定，加重其刑。酌以被告潘信宏犯案
    過程及參與之動機，係受被告邱傳富召攬，為賺取做為生活
    所用之工錢，而誤觸法網，併考量其於犯罪過程中參與之程
    度及所擔任之角色，並非本案之主要謀畫者，衡諸被告潘信
    宏之上開犯罪情狀，顯可憫恕，本院認被告潘信宏如以累犯
    加重其刑後，縱科以法定最低刑度，猶嫌過重，爰依刑法第
    59條規定酌減其刑，且依刑法第71條第1項規定，先加重後
    減輕之。
四、又犯森林法第52條之加重竊取森林主產物罪，應併科之罰金
    以贓額2倍以上5倍以下為其額度；所謂「贓額」係指其竊取
    之森林主產物之價額（最高法院86年度台上字第6566號判決
    意旨參照），且贓額之計算，係以山價為準，並不以交易價
    格之市價為準（最高法院81年度台上字第1758號判決意旨參
    照）。此外，森林法於87年5月27日修正時，相關罰金之條
    文均已修正為以新臺幣為罰金之單位，雖同法第52條並未予
    以明示，仍規定「併科贓額2倍以上5倍以下罰金」，惟同法
    之罰金條文既已全部修正為以新臺幣為貨幣單位，解釋上該
    條文之貨幣單位應與其他條文相同。查本件犯罪事實(一)被
    告4人所竊取之牛樟木經臺東林區管理處關山工作站查定之
    總山價（總售價扣除總生產費）為3萬7,000元，有卷附之森
    林主產物被害價格查定書1份可按，則本院依法自應於3萬7,
    000元之2倍至5倍間併科罰金；犯罪事實(二)被告鍾秋順所
    竊取之牛樟木經臺東林區管理處知本工作站查定之總山價（
    總售價扣除總生產費）為8萬4,745元，有卷附之森林主副產
    物被害價格查定書1份可按，則本院依法自應於8萬4,745元
    之2倍至5倍間併科罰金；犯罪事實(三)被告鍾秋順所竊取之
    牛樟木經臺東林區管理處知本工作站告知總山價（總售價扣
    除總生產費）為8萬0,801元，有卷附之本院電話紀錄表1份
    可按，則本院依法自應於8萬0,801元之2倍至5倍間併科罰金
    ；犯罪事實(四)被告鍾秋順所竊取之牛樟木經臺東林區管理
    處知本工作站查定之總山價（總售價扣除總生產費）為2萬3
    ,941元，有卷附之森林主副產物被害價格查定書1份可按，
    則本院依法自應於2萬3,941元之2倍至5倍間併科罰金。
五、爰審酌被告等人所竊牛樟木之數量、重量、材積非微，對國
    有森林之保育，危害甚深，惟念其等皆已坦承犯行，顯具悔
    意，暨考量各別工作情況、家庭狀況及智識程度等一切情狀
    ，分別量處如主文所示之刑，被告潘俊宏及潘信宏部分諭知
    易科罰金之折算標準，被告等人併均科贓額2倍之罰金及諭
    知易服勞役之折算標準，被告鍾秋順部分併定應執行刑，以
    資警惕。末按，刑法第38條第3項係規定「犯人」所有供犯
    罪所用之物，得宣告沒收，並非規定屬「被告」所有之物，
    始得宣告沒收，而共同正犯於意思聯絡範圍內，組成一共犯
    團體，團體中之任何成員均為「犯人」，供犯罪所用之物，
    只要屬於「犯人」所有，均得宣告沒收，不以必屬於本件被
    告所有者為限（最高法院92年度台上字第787號判決意旨參
    照）。查犯罪事實(一)扣案之鏈鋸1臺(編號1/1)、手鋸2支
    、鋼索2捲、小刀1 把、鐮刀1把、鐵撬1支為被告鍾秋順等
    人所有，且均係供本件犯罪所用之物，業經被告等人供承在
    卷，爰依刑法第38條第1項第2款之規定，均併予宣告沒收。
    至扣案之鏈鋸1臺(編號1/6)，尚無證據足認為被告等人所有
    ，爰不為沒收之宣告；犯罪事實(二)未扣案之鏈鉅1臺，雖
    為被告鍾秋順所有供犯罪所用之物，惟業經被告鍾秋順遺失
    ，已據被告鍾秋順陳明在卷，復無證據證明現仍存在，衡情
    應已滅失，且為免將來執行困難，爰不另為沒收之宣告；犯
    罪事實(三)扣案之鋸子2支、鍊條2條、滑輪3個、電動及手
    動絞盤各1臺、繩索3條、小型鋤頭1支、油壓剪1支、手套1
    雙、蓄電池2個、蓄電池包1個、工具背包1個為被告鍾秋順
    所有，且均係供本件犯罪所用之物，業經被告鍾秋順供承在
    卷，爰依刑法第38條第1項第2款之規定，均併予宣告沒收；
    犯罪事實(四)扣案之鏈鋸1臺為被告鍾秋順所有，且係供本
    件犯罪所用之物，業經被告鍾秋順供承在卷，爰依刑法第38
    條第1項第2款之規定，併予宣告沒收，另扣案之鏈條4條、
    榔頭1支，被告鍾秋順供稱非其所有亦非係供本件犯罪所用
    之物，此外亦查無證據可認係被告鍾秋順所有而供本件犯罪
    所用之物，爰不為沒收之宣告，併此敘明。
據上論斷，應依刑事訴訟法第273條之1第1項、第299條第1項前
段，森林法第52條第1項第4款、第6款，刑法第11條前段、第28
條、第47條第1項、第41條第1項前段、第59條、第71條第1項、
第42條第3項、第38條第1項第2款、第51條第5款、第7款、第9款
，判決如主文。
本案經檢察官黃建銘到庭執行職務。
中    華    民    國    100  年     6    月    24    日
                  刑事第一庭  法  官  楊峻宇
以上正本證明與原本無異。
如不服本判決應於收受送達後10日內向本院提出上訴書狀，並應
敘述具體理由；其未敘述上訴理由者，應於上訴期間屆滿後20日
內向本院補提理由書（均須按他造當事人之人數附繕本）。「切
勿逕送上級法院」。告訴人或被害人對於本判決如有不服，請書
具不服之理由狀，請求檢察官上訴者，其上訴期間之計算係以檢
察官收受判決正本之日期為準。
                              書記官  黃健豪
中    華    民    國   100    年    6     月    24    日
附錄本案論罪科刑法條全文：
森林法第52條
（加重竊取森林主、副產物罪）
竊取森林主、副產物而有左列情形之一者，處 6 月以上 5 年以
下有期徒刑，併科贓額 2 倍以上 5 倍以下罰金：
一、於保安林犯之者。
二、依機關之委託或其他契約，有保護森林義務之人犯之者。
三、於行使林產採取權時犯之者。
四、結夥二人以上或僱使他人犯之者。
五、以贓物為原料，製造木炭、松節油、其他物品或培植菇類者
    。
六、為搬運贓物，使用牲口、船舶、車輛，或有搬運造材之設備
    者。
七、掘採、毀壞、燒燬或隱蔽根株，以圖罪跡之湮滅者。
八、以贓物燃料，使用於礦物之採取，精製石灰、磚瓦或其他物
    品之製造者。
前項未遂犯罰之。
第 1 項第 5 款所製物品，以贓物論，沒收之。